【裁判字號】    92,訴,323
【裁判日期】    920630
【裁判案由】    強盜
【裁判全文】
台灣新竹地方法院刑事判決                          九十二年度訴字第三二三號
    公  訴  人  臺灣新竹地方法院檢察署檢察官
    被      告  乙○○
    指定辯護人  本院公設辯護人林建和
右列被告因強盜案件，經檢察官提起公訴（九十二年度偵字第二二００號），本院判
決如左︰
    主      文
乙○○意圖為自己不法之所有，攜帶兇器，以強暴、脅迫至使不能抗拒，而取他人之
物，未遂，累犯，處有期徒刑肆年陸月。
扣案之水果刀壹支沒收。
    事      實
一、乙○○前因違反懲治盜匪條例、強盜、搶奪等案件，經本院以七十八年度訴字第
    一四八號定執行刑為十年六月確定；又因妨害公務案件，經本院以七十八年度易
    字第一００一號判決判處有期徒刑八月，二者更定執行刑為有期徒刑十一年確定
    ，於民國七十八年四月二十一日入監執行，嗣於八十年間經減刑為有期徒刑十年
    確定，於八十三年十一月二十二日假釋出監，另於八十五年間，因偽造證據案件
    ，經本院以八十七年度易字第一三五八號判決判處有期徒刑四月確定，嗣經撤銷
    假釋執行前開殘刑，於八十七年五月三日二罪接續執行，於九十年十二月十九日
    縮短刑期假釋出獄，並付保護管束，於九十一年七月九日假釋期滿執行完畢。仍
    不知悔改，於九十二年四月十日左右，因出獄後長期失業對社會有所不滿，心生
    以強盜方式取財之計畫，在新竹市竹蓮市場以新台幣（下同）三十元購得水果刀
    一支，並隨身攜帶。嗣於同年四月二十四日晚間飲酒後（未達心神喪失或精神秏
    弱程度），因身上無錢可供花用，基於意圖為自己不法所有之犯意，於該日二十
    時二十分許，持上開客觀上具有危險性，足以對人之身體、生命構成威脅，可供
    兇器之上開水果刀，進入設在新竹市○○路三七三號之「天主教新竹社會服務中
    心」詢問處之辦公室內，向當時正在上班之職員甲○○恫嚇稱：「搶劫，不要動
    ！」等語，隨即以水果刀近距離架在甲○○之脖子上，喝令甲○○：「搶劫啦，
    錢拿出來，不要說那麼多。」等語，以此強暴、脅迫方式，至使甲○○因而不能
    抗拒，甲○○於是打開抽屜，取出皮夾，並翻找給乙○○看，因該社會服務中心
    之人員內部早有共識，在對外之詢問處辦公室內不放置任何財物，故甲○○之皮
    夾及抽屜內並無任何財物，乙○○因而未能得逞，甲○○隨即以：「如果真的需
    要用錢，劃傷我也沒有用，我可以想辦法籌給你」等語，藉詞拖延時間轉移乙○○之注意力，並趁隙按下警報器，同事丁○○聞聲前往察看，為恐乙○○傷害甲○○，亦藉詞與乙○○虛與委蛇，惟乙○○因見竟無所獲，氣急之下，順勢將水
    果刀往桌上丟擲，因水果刀掉落地上，甲○○、丁○○趁乙○○彎腰撿拾水果刀
    之際，乘機逃至屋外，是時警察亦據報趕到，當場查獲並扣得乙○○所有供犯罪
    所有用之前開水果刀一支。
二、案經新竹市警察局第一分局報告台灣新竹地方法院檢察署檢察官偵查起訴。
    理      由
一、右揭事實，業據被告乙○○於警訊、偵查及本院調查、審理時均供承不諱，核與
    被害人甲○○指述及證人丁○○證述之情節相符，並有水果刀一支扣案可稽，是
    認被告上開自白核與事實相符，應可採信。
二、至被告雖另辯稱警察查獲時，其主動將水果刀交出，應符合自首要件云云。惟按
    刑法第六十二條自首減輕其刑之規定，以對於未發覺之罪，自首而受裁判者為要
    件，所謂「發覺」，不以有偵查犯罪職權之機關或人員確知其人犯罪無誤為必要
    ，祇須有確切之根據對其發生嫌疑時，即得謂為已發覺（最高法院九十年度台上
    字第四八九號、八十九年度台上字第一一０號判決參照）。經查，據證人即至現
    場處理之警員丙○○證稱：本件係經由警民連線的報案系統得悉有人報案，伊據
    報趕至新竹市○○路三七三號天主教新竹社會服務中心時，乍見甲○○及丁○○
    自服務中心大門旁的警衛室衝出來，二人對伊稱歹徒在裡面並有持刀，要伊趕緊
    進出去將之制伏，伊進去時，見被告手持水果刀，伊喝令被告將刀丟下，被告原
    先不肯，大約僵持三十秒至一分鐘的時間，被告始將刀丟在旁邊的桌上，並蹲坐
    在牆角，伊趁隙將刀拾起等語（見本院九十二年六月二十四日審理筆錄），是依
    證人丙○○前開所證足悉，警察經警民連線之報案系統已得悉前開時、地有人犯
    案，而警員丙○○據報趕至現場，更經被害人甲○○及證人丁○○之告知，而確
    悉服務處內有一名持刀之歹徒，嗣進入服務處後，更見被告持刀站立該處，是被
    告持水果刀犯罪之情，已為入內之員警丙○○查悉發覺，嗣被告經警捕獲後，亦
    被列為強盜罪之偵查對象，是縱被告為經警丙○○喝令後，自行丟下水果刀，惟
    此亦核與刑法第六十二條規定之自首要件尚有未符。是被告前開所辯尚非足取。
    本件事證已臻明確，被告犯行洵堪認定，應依法論科。
三、按刑法第三百二十一條第一項第三款所謂之兇器，其種類並無限制，凡客觀上足
    對人之生命、身體、安全構成威脅，具有危險性之器械均屬之，此有最高法院七
    十九年臺上字第五二五三號判例可資參照，而水果刀於客觀上均係得持以攻擊人
    身，對人之生命、身體、安全構成威脅，具有相當危險性之器械，揆諸前揭判例
    意旨，自屬刑法第三百二十一條第一項第三款所稱之兇器。核被告所為，係持水
    果刀之兇器，以強暴、脅迫之方式，至使被害人心生畏懼不能抗拒，而強取被害
    人之財物未遂，應成立刑法第三百三十條第二項、第一項之攜帶兇器強盜未遂罪
    。被告前因違反懲治盜匪條例、強盜、搶奪等案件，經本院以七十八年度訴字第
    一四八號定執行刑為十年六月確定；又因妨害公務案件，經本院以七十八年度易
    字第一００一號判決判處有期徒刑八月，二者更定執行刑為有期徒刑十一年確定
    ，於七十八年四月二十一日入監執行，嗣於八十年間經減刑為有期徒刑十年確定
    ，於八十三年十一月二十二日假釋出監，另於八十五年間，因偽造證據案件，經
    本院以八十七年度易字第一三五八號判決判處有期徒刑四月確定，嗣經撤銷假釋
    執行前開殘刑，於八十七年五月三日二罪接續執行，於九十年十二月十九日縮短
    刑期假釋出獄，並付保護管束，於九十一年七月九日假釋期滿執行完畢之事實，
    此有臺灣高等法院被告全國前案紀錄表及臺灣新竹地方法院檢察署刑案資料查註
    紀錄表各乙份在卷可稽，其受有期徒刑以上刑之執行完畢，五年內再犯本件最重
    本刑為有期徒刑之罪，為累犯，應依刑法第四十七條之規定加重其刑。被告實施
    強盜犯罪而未遂，應依刑法第二十六條之規定減輕其刑，並依法先加後減。爰審
    酌被告因長期在監服刑，出監後面臨失業、親友疏離等困境無法抒解，因而產生
    強烈之反社會性格，難以正常心態面對人群，呈現反覆犯罪之形態，儼然形成社
    會問題，非僅以刑罰可為解決，有待獄政機關之矯正適應教育，以提升將來重回
    社會之能力，預防一再犯罪之可能性，惟其年輕力盛，且其已有多次前科，竟仍
    不知潔身自愛，未思以正當手段賺取財富，僅因缺錢花用，即起意強盜，嚴重影
    響社會秩序，造成被害人心中莫大之恐懼，所生之危害甚鉅，惟其得知並無財物
    後，僅憤而將水果刀丟擲於地，尚未置被害人於毫無倖免傷害之餘地，並兼衡其
    犯後坦承犯行、事後亦頗具悔意，態度尚可等一切情狀，量處如主文所示之刑，
    以示懲儆。至公訴人具體求處有期徒刑六年，固非無據，惟本院認對其判處有期
    徒刑四年六月，已符罪刑相當原則，並足昭炯戒，附此敘明。
四、扣案之水果刀一把，為被告所有且供其前揭強盜犯罪所用之物，業據其供承甚明
    ，爰依刑法第三十八條第一項第二款之規定宣告沒收。
據上論斷，應依刑事訴訟法第二百九十九條第一項前段，刑法第三百三十條第二項、
第一項、第四十七條、第二十六條前段、第三十八條第一項第二款，判決如主文。
本案經檢察官許麗美到庭執行職務。
中      華      民      國    九十二    年      六      月     三十     日
                                  臺灣新竹地方法院刑事第二庭
                                      法  官   高  敏  俐
右正本證明與原本無異。
如不服本判決，應於判決送達後十日內向本院提出上訴狀（應附繕本）。
                                      書記官   賴  寶  合
中      華      民      國    九十二    年      六      月     三十     日
附錄本案論罪科刑法條全文：
刑法第三百二十一條第一項第三款
犯竊盜罪而有左列情形之一者，處六月以上、五年以下有期徒刑：
三  攜帶兇器而犯之者。
刑法第三百三十條
犯強盜罪而有第三百二十一條第一項各款情形之一者，處七年以上有期徒刑。
前項之未遂犯罰之。


司法院資訊處製作；財團法人民間司法改革基金會備份。
